【裁判字號】    89,簡上,198
【裁判日期】    890913
【裁判案由】    給付工程款
【裁判全文】
臺灣板橋地方法院民事判決  八十九年度簡上字第一九八號
    上  訴  人  銘興營造股份有限公司
    法定代理人  乙○○
    訴訟代理人  丙○○
    被上訴人    碩鋒企業有限公司
    法定代理人  甲○○
    送達代收人  丁○○
右當事人間給付會款事件，上訴人對於中華民國八十九年四月五日本院板橋簡易庭八
十九年度板簡字第二０五號民事判決提起上訴，本院判決如左：
    主    文
上訴駁回。
第二審訴訟費用由上訴人負擔。
    事    實
甲、上訴人方面：
一、聲明：求為判決（一）原判決廢棄。（二）被上訴人在第一審之訴駁回。
二、陳述：除與原判決記載相同者，茲引用之外，補稱：
（一）原判決認定系爭工程並無三年保固期限，故上訴人不得扣留保固款，無非以上
      訴人無法舉證證明兩造就「先扣百分之二十保固金」一節，已為約定。然按上
      訴人就同一承攬工程，對業主（即上訴人之定作人）有三年保固期之約定，則
      按慣例，被上訴人為小包，亦應就所承攬部分，負三年保固之責。
（二）另兩造為系爭工程，締有書面契約，內已明白載有保固期限之約定，僅上訴人
      找不到合約書，非無法舉證說明，是請求由被上訴人提出系爭合約書，即可明
      瞭真相。
乙、被上訴人方面：
一、聲明：求為判決駁回上訴。
二、陳述：除與原判決記載相同者，茲引用之外，補稱：
          兩造就系爭工程，並無保固期及保固款之約定，亦未訂立書面契約，遑論
          一般有約定保固期之交易，保固期亦僅一年，且無扣留保固款。
      理      由
一、被上訴人起訴主張，上訴人於民國八十六年八月間，委由被上訴人承製「百葉窗
    」一批，約定價額為新臺幣（下同）三十九萬八千一百八十六元，除已給付百分
    之八十即二十九萬六千元外，尚有十萬二千一百八十六元未給付，屢經催索，均
    未置理，為此本於契約關係提起本訴，請求上訴人給付工程款十萬二千一百八十
    六元及遲延利息等情。
二、上訴人則以，未付之工程款依兩造間之約定，乃做為系爭工程三年保固之用；又
    縱兩造未為約定，上訴人與上訴人之定作人，就同一工程，既有三年保固期之約
    定，按慣例兩造間亦應有三年保固云云置辯。
三、查被上訴人起訴主張：上訴人委託被上訴人製作百葉窗一批，約定價款為三十九
    萬八千一百八十六元，上訴人迄尚餘十萬二千一百八十六元未給付一節，已據提
    出統一發票、存證信函、回執及公司變更登記事項卡各一紙為證，並為上訴人所
    不爭執，可信為真正。
四、上訴人另以：兩造已以書面約定，系爭工程保固三年，保固款按工程款百分二十
    計算；縱兩造確未曾保固款為約定，上訴人既對其定作人負三年保固之義務，依
    慣例被上訴人亦應負三年保固義務，是在保固期未屆之前，上訴人無付款義務云
    云置辯。
（一）按當事人主張有利於己之事實者，就其事實有舉證責任民事訴訟法第二百七十
      七條定有明文。查上訴人前開辯詞，既為被上訴人所否認，自應由上訴人對所
      辯前開積極利己事實，自應舉證以實其說，合先敘明。
（二）又上訴人雖另執：書面契約無法尋獲，請命被上訴人提出；保固期及保固款之
      約定，應屬慣例云云為辯。然按聲明書證，係使用他造所執之文書者，固得聲
      明法院命他造提出，惟仍應表明文書存在，及由他造執有之事由。而查本件上
      訴人既無法提出任何證據證明兩造間確立有書面契約書，且該契約書由被上訴
      人保管中，自無得依上訴人之聲請，命被上訴人提出。至上訴人所指，伊與伊
      之定作人間，有三年保固之約定，當然兩造間，亦有相同約定，此為慣例云云
      。按民事訴訟法第二百八十三條規定，該習慣既為法院所不知者，上訴人仍有
      舉證之責，即上訴人無得空言業界有此慣例即免舉證之責。遑論縱確有上訴人
      所指之習慣（即被上訴人應負三年保固責任），亦無得逕推論上訴人得保留總
      價款百分之二十充作保固款，是上訴人前開辯詞，並無可採。
五、從而，被上訴人本於契約關係，請求上訴人給付十萬二千一百八十六元，及自支
    付命令送達翌日起（即八十八年十一月十一日）至清償日止，按年息百分之五計
    算之利息，為有理由，應予准許。是則原審判決命上訴人如數給付，於法並無不
    合。上訴意旨指摘判決不當，求予廢棄改判，為無理由，應予駁回其上訴。
五、結論，本件上訴為無理由，依民事訴訟法第四百三十六條之一第三項、第四百四
    十九條第一項、第七十八條，判決如主文。
中      華      民      國    八十九    年      九      月    十三    日
                                臺灣板橋地方法院民事第二庭
~B審判長法  官 蕭惠芳
~B      法  官 鍾啟煌
~B      法  官 黃信滿
右正本證明與原本無異。
本判決不得上訴。
中      華      民      國    八十九    年      九      月    十八    日
~B書記官  陳玫伶


司法院資訊處製作；財團法人民間司法改革基金會備份。
